【裁判字號】    92,自,4
【裁判日期】    921031
【裁判案由】    妨害名譽
【裁判全文】
臺灣彰化地方法院刑事裁定                              九十二年度自字第四號
    自  訴  人  甲○○
    被      告  乙○○
右列被告因妨害名譽案件，經自訴人提起自訴，本院裁定如左：
    主  文
自訴駁回。
    理  由
一、按法院或受命推事於自訴案件第一次審判期日前訊問及調查結果，如認為案件有
    刑事訴訟法第二百五十二條至第二百五十四條之情形者，得以裁定駁回其自訴，
    同法第三百二十六條第三項定有明文。
二、本件自訴意旨略以：被告乙○○係彰化縣立鹿港國中之校長，自訴人甲○○為該
    校之教師，被告故意編造扭曲事實，對記者散布指摘、傳述：「張老師（指自訴
    人）是問題老師」一語，並經刊登於民國九十一年六月二十九日之聯合報上，因
    認被告涉犯刑法第三百十條第二項之加重誹謗罪嫌。
三、按犯罪事實應依證據認定之，無證據不得認定犯罪事實，刑事訴訟法第一百五十
    四條第二項定有明文。又認定不利於被告之事實，須依積極證據，苟積極證據不
    足為不利於被告事實之認定時，即應為有利於被告之認定，更不必有何有利之證
    據，此最高法院三十年上字第八一六號著有判例。復按刑法上之誹謗罪，以行為
    人具有將所指摘或傳述之事項散布於眾之意圖為要件，倘行為人主觀上對所指摘
    、傳述之事項，並無散布於眾之意圖，即與該罪之構成要件未合而無成罪之餘地
    。
四、本件自訴人認被告涉有上開罪嫌，無非係以自訴人所提出之九十一年六月二十九
    日之聯合報第十八版之報載資料一份在卷為其主要論據。惟訊之被告堅決否認涉
    有何右揭誹謗自訴人之犯行，辯稱：伊與自訴人所提出上開聯合報報載資料之報
    導記者何炯榮並不相識，未曾向記者指稱自訴人是問題老師一語，伊並無何誹謗
    自訴人之犯行與故意等語。
五、本院查：（一）九十一年六月二十九日刊載之聯合報，內有由該報記者何炯榮所
    報導有關彰化縣立鹿港國中於九十一年六月二十八日舉行校務會議時，傳出一名
    家長委員對老師開罵，並掀桌及拿椅子作勢砸人，造成老師集體退席抗議事件之
    事件，該報導內並載有：「謝校長（指被告）否認施會長和老師的指控，他說，
    他到任後就發覺張老師（指自訴人）是問題老師，但仍一再包容張老師特立獨行
    的言行」等語之報導，有上開報載資料一份在卷可稽。（二）又證人即何炯榮記
    者於本院訊問時到庭證稱：被告與其並不相識，九十一年六月二十八日鹿港國中
    校務會議結束後，其係依彰化縣政府所屬各機關通訊錄上之被告電話撥打電話與
    被告，並非被告撥打電話與其聯繫，報紙上所載被告所說的話，係其聽聞被告所
    述，但被告並沒有叫其將「張老師是問題老師」一語刊登在報紙上，其亦未告知
    被告會將所述內容刊載在報紙上，當天並無其他報紙刊載被告指述自訴人係問題
    老師一語之內容等語。（三）而有關被告究曾否在電話中告知證人何炯榮「張老
    師是問題老師」一語，被告與證人何炯榮雖各執一詞，然依證人何炯榮上開證述
    ，證人何炯榮聽聞被告指述「張老師是問題老師」一語，並非被告主動撥打電話
    與記者而為陳述，證人何炯榮在報紙上刊登被告所述上開話語，並非出於被告之
    授意；且被告於電話中與證人何炯榮言談之間，證人何炯榮並未告知被告會將其
    於電話中所述內容刊登在報紙上，是被告縱使曾在電話中指陳自訴人為問題老師
    ，惟被告於其在電話內為上開陳述之際，對於上開話語將為證人何炯榮刊登在報
    紙上一節，是否有所認識，尚非無疑，難認被告主觀上有何刑法上所定誹謗罪之
    散布意圖。被告辯稱：伊並無誹謗自訴人之故意等語，堪以採信。（四）此外，
    復查無其他積極證據足資證明被告有何自訴人指訴之加重誹謗犯行，其犯罪嫌疑
    不足，揆諸首揭說明，爰以裁定駁回自訴。
據上論斷，應依刑事訴訟法第三百二十六條第三項、第二百五十二條第十款，裁定如
主文。
中      華      民      國    九十二    年      十      月    三十一    日
                                臺灣彰化地方法院刑事第二庭
                                    審判長法官  李  水  源
                                    法      官  黃  齡  玉
                                    法      官  李  雅  俐
右正本證明與原本無異。
如不服本裁定應於裁定送達後五日內向本院提出抗告狀。
                                    法院書記官  陳  秀  娟
中      華      民      國    九十二    年     十一  月     三       日


司法院資訊處製作；財團法人民間司法改革基金會備份。
